最高法院民事判決　　　　　　九十四年度台上字第二○六五號
　　上　訴　人　丙 ○ ○
　　　　　　　　乙○○○
　　　　　　　　甲 ○ ○
　　共　　　同
　　訴訟代理人　呂 傳 勝律師
　　被 上訴 人　廣豐實業股份有限公司
　　　　　　　　　　　　　72.
　　 法定代理人 賀 鳴 玉
　　 訴訟代理人 陳 志 雄律師
上列當事人間請求返還不當得利事件，上訴人對於中華民國九十
三年五月五日台灣高等法院第二審判決（九十二年度重上字第二
八七號），提起上訴，本院判決如下：
    主  文
上訴駁回。
第三審訴訟費用由上訴人負擔。
    理  由
本件上訴人主張：訴外人賀膺才（已死亡）原為振豐信豐工業股
份有限公司（嗣更名為振豐信豐股份有限公司，下稱振豐信豐公
司）之董事長，簡阿發為總經理，王亞民為董事。又王亞民為恆
豐投資股份有限公司（下稱恆豐公司）之董事長，簡阿發、賀膺
才為董事。上訴人丙○○、乙○○○、甲○○原分別持有振豐信
豐公司股份三十一萬五千股、二十二萬股、十二萬五千股。伊等
所有上開股份於民國七十五年八月二十二日竟遭賀膺才、簡阿發
、王亞民盜賣而移轉登記予恆豐公司所有，由恆豐公司簽發以彰
化商業銀行為付款人，發票日為七十五年八月二十一日、二十二
日，面額為新台幣（下同）六百六十萬元、五百四十萬元之支票
各一紙以支付價金，該支票經由被上訴人兌領，伊等未收取分文
。被上訴人侵吞上開票款，自屬不當得利，應按伊上開持股比例
返還予伊，經向被上訴人催討，詎被上訴人拒絕返還等情，爰依
民法第一百七十九條規定，求為命被上訴人返還上訴人丙○○五
百七十二萬七千二百七十二元、乙○○○四百萬元、甲○○二百
二十七萬二千七百二十七元，並各加計法定遲延利息之判決。
被上訴人則以：系爭股份係上訴人同意出賣，且兩造並無直接債
權債務關係，上訴人之請求為無理由等語，資為抗辯。
原審審理結果以：上訴人主張其所有上開股份已移轉登記予恆豐
公司，恆豐公司簽發以彰化商業銀行為付款人，發票日為七十五
年八月二十一日、二十二日，面額為六百六十萬元、五百四十萬
元之支票各一紙，係由被上訴人兌領之事實，業據提出彰化銀行
吉林分行彰吉林字第二三八九號函、支票、大溪郵局第三一七號
存證信函、股份轉讓過戶通知書、股東印鑑卡、變更登記表等件
為證，固屬真實。惟上訴人主張渠等之股份係遭盜賣而冒名移轉
登記乙節，則為被上訴人否認。經查上訴人就其股份係被盜賣之
事實，並未提出相當證據以實其說，且上訴人於另案訴請振豐公
司、簡阿發等返還不當得利，經台灣台北地方法院以八十九年度
重訴字第二三四號及原法院八十九年度重上字第二二七號判決上
訴人敗訴，該民事判決亦未認定上訴人此項主張為真實，有各該
判決書可稽。是上訴人主張其系爭股份買賣為被盜賣，而被上訴
人所取得買賣價金之支票係不當得利云云，即難信為真實。縱認
上訴人主張其股份遭盜賣為真，然上訴人並未舉證證明被上訴人
有參與此不法之侵害行為，被上訴人亦屬善意之第三人；被上訴
人係本於與系爭支票前手間之原因關係而受領該支票，自非無法
律上之原因，亦不生不當得利問題。從而，上訴人依不當得利法
律關係，訴請被上訴人按上訴人持股比例返還系爭票款及其利息
，自屬不應准許，爰維持第一審所為上訴人敗訴之判決，駁回其
上訴，經核於法並無不合。按主張不當得利請求權之原告，係因
自己之行為致造成原由其掌控之財產發生主體變動，則因該財產
變動本於無法律上原因之消極事實舉證困難所生之危險自應歸諸
原告，是以原告對不當得利請求權之成立要件應負舉證責任，亦
即原告必須證明其與被告間有給付之關係存在，且被告因其給付
而受有利益以及被告之受益為無法律上之原因，始能獲得勝訴之
判決。本件上訴人依不當得利法則請求被上訴人返還其利益，揆
諸前揭說明，上訴人自應就被上訴人收受系爭票款缺乏法律上之
原因，負舉證責任。而上訴人並未就被上訴人收受系爭票款係無
法律上之原因，舉證以實其說，原審為上訴人敗訴判決，並無違
誤。上訴論旨謂被上訴人對此應負舉證責任，並就原審其他取捨
證據、認定事實之職權行使，指摘原判決不當，聲明廢棄，非有
理由。
據上論結，本件上訴為無理由。依民事訴訟法第四百八十一條、
第四百四十九條第一項、第七十八條，判決如主文。
中　　華　　民　　國　九十四　年   十一 　月    十　　日
                      最高法院民事第二庭
                          審判長法官  蕭　亨　國
                                法官  陳　淑　敏
                                法官  葉　勝　利
                                法官  蘇　達　志
                                法官  簡　清　忠
      本件正本證明與原本無異
                                      書  記  官
中　　華　　民　　國　九十四　年   十一 　月   三十   日
                                                   Ｍ
